臺灣新竹地方法院刑事判決　　　　　　　　　　　　　九十二年度訴字第二０六號
　　公　訴　人　臺灣新竹地方法院檢察署檢察官
　　被　　　告　甲○○
右列被告因違反公司法案件，經檢察官提起公訴（九十一年度偵字第四三七號），經
本院合議庭裁定進行簡式審判程序，判決如左：
    主      文
甲○○共同公司負責人，公司應收之股款，股東並未實際繳納，而以申請文件表明收
足，科罰金新臺幣陸萬元，如易服勞役，以新臺幣玖佰元即銀元佰元折算壹日。緩
刑貳年。
    事      實
一、甲○○係設於桃園縣桃園市○○街五十八巷二十五號「偉盛建築物管理維護有限
    公司」（下稱偉盛公司）之負責人。甲○○明知公司申請設立登記時，公司應收
    之股款，每位股東均應實際繳納，不得以股東未實際繳納，而以申請文件表明收
    足，向主管機關申請設立登記，竟於民國八十六年六月間為籌組偉盛公司，因其
    與股東趙順發二人僅籌足新臺幣（下同）一百萬元，欠缺資金，明知該公司之股
    東對於入股應繳之股款，並未有為實際繳納，竟基於辦理公司設立登記，虛以取
    得資本額之犯意，透過姓名、年籍不詳之記帳業者之媒介，向知情並有犯意聯絡
    之金主楊貴英（另由臺灣桃園地方法院於九十一年七月二十六日以九十一年度桃
    簡字第一二一號判處拘役四十日，如易科罰金，以三百元折算一日。緩刑三年。
    ），以每百萬元每日利息一千元之代價，借得二百萬元之現金，並由楊貴英於八
    十六年六月十四日，在聯邦商業銀行南崁分行（下稱聯邦銀行）開立「偉盛建築
    物管理維護有限公司籌備處」活期存款帳號00000000000─０號帳戶
    ，將上開金額存入三日，用以虛偽表示偉盛公司之股東均有繳納股款，以此方式
    取得公司驗資所需之資本股款證明文件，再委請不知情之會計師出具該公司業已
    收足股款之查核簽證證明文件後，向前臺灣省政府建設廳（現為經濟部中部辦公
    室）提出公司設立登記之申請，而於同年月十九日獲准。該筆款項並已於同年月
    十六日自前開帳戶內提出，並轉入邑輝資訊有限公司籌備處之帳戶內。
二、案經法務部調查局臺北市調查處移送臺灣桃園地方法院檢察署檢察官呈請臺灣高
    等法院檢察署檢察長令轉臺灣新竹地方法院檢察署檢察官偵查起訴。
    理      由
一、認定犯罪事實所憑之證據及其認定之理由：
（一）本件被告甲○○所犯違反公司法案件，非死刑、無期徒刑、最輕本刑為三年以
      上有期徒刑之罪，或高等法院管轄第一審之案件，被告甲○○就被訴事實為有
      罪之陳述，經本院合議庭評議結果認合於新修正刑事訴訟法第二百七十三條之
      一第一項之規定，裁定進行簡式審判程序，合先敘明。
（二）右揭犯罪事實業據被告甲○○於本院審理時坦承不諱，核與證人即資金貸與人
      楊貴英於九十年七月三日於法務部調查局臺北市調查處接受調查之調查筆錄證
      述情節相符，並有楊貴英於八十六年六月十四日於聯邦銀行開立「偉盛建築管
      理公司籌備處」活期存款帳號00000000000─０號帳戶存摺影本，
      該帳戶之支存交易記錄、資金流向表及臺灣省政府建設廳八十六年六月十九日
      、八十六年七月三十日函、經濟部公司執照、偉盛公司章程、公司設立登記預
      查名稱申請表、公司設立登記資本額查核報告書、資產負債表、委託陳洪傑會
      計師辦理設立登記資產負債表簽證之委託書、聯邦銀行前揭帳號之活期存摺影
      本、各登記出資股東身分證影本、有限公司設立登記事項卡、公司董事、股東
      名單、變更登記申請書、有限公司變更登記事項卡等附卷可稽。
（三）綜上，上開補強證據確足資擔保被告甲○○任意性自白之真實，而使本院形成
      被告甲○○確有違反公司法之公司負責人對於公司應收之股款，股東並未實際
      繳納，而以申請文件表明收足犯行之確信。
二、論罪、科刑與適用之法律：
（一）查被告甲○○行為後公司法第九條第三項於八十六年六月二十五日修正公布，
      並於同年月二十七日生效施行，將原規定處五年以下有期徒刑、拘役或科或併
      科二萬元以下罰金，修正為處五年以下有期徒刑、拘役或科或併科新臺幣六萬
      元以下罰金，僅將罰金由銀元改為新臺幣，法定刑實無改變，惟九十年十一月
      十二日再修正公布，並於同年月十四日生效，原定第九條第三項改列同條第一
      項，其法定刑為處五年以下有期徒刑、拘役或科或併科新臺幣五十萬元以上二
      百五十萬元以下罰金，已提高其罰金刑部分，依刑法第二條第一項但書之規定
      ，應適用八十六年六月二十五日修正之公司法第九條第三項之規定。
（二）核被告甲○○所為，係犯八十六年六月二十五日修正之公司法第九條第三項之
      罪。又楊貴英及該姓名、年籍不詳之記帳業者雖非偉盛公司之負責人，但與具
      有該身分關係之被告甲○○基於共同之犯意聯絡及行為分擔而共同實施犯罪，
      依刑法第三十一條第一項規定，均應以共同正犯論。被告利用不知情之會計師
      實施犯罪行為，為間接正犯。
（三）科刑：爰審酌被告甲○○素行尚稱良好，本案尚非虛設公司行號，僅因一時失
      慮致罹刑典，及犯後坦承犯行、犯罪所生危害等一切情狀，量處如主文所示之
      刑，並諭知易服勞役之折算標準。末查被告前未曾受有期徒刑以上以上刑之宣
      告，有臺灣高等法院被告全國前案記錄表及臺灣新竹地方法院檢察署刑案資料
      查註紀錄表各一份附卷可稽，其因一時失慮，致罹刑章，經此偵查、審理程序
      ，當能知所警惕，信無再犯之虞，本院認所宣告之刑，以暫不執行為適當，併
      諭知緩刑二年，以啟自新。
三、公訴意旨另以：被告甲○○委託不知情之會計師向公司登記機關臺灣省政府建設
    廳申請公司設立登記，而使該管公務員將上開不實之事項登載於職務上所掌之設
    立登記事項卡上，足生損害於該管機關對於公司設立登記管理之正確性等情，因
    認被告另涉有刑法第二百十四條使公務員登載不實罪嫌云云。惟按刑法第二百十
    四條使公務員登載不實事項於公文書罪，須一經他人之聲明或申報，公務員即有
    登載之義務，並依其所為之聲明或申報予以登載，而屬不實事項者，始足構成，
    若其所為之聲明或申報，公務員尚須為實質之審查，以判斷其真實與否，始得為
    一定之記載者，即非本罪所稱之使公務員登載不實。又公司法第三百八十八條規
    定「主管機關對於公司登記之申請，認為有違反法令或不合法定程式者，應令其
    改正，非俟改正合法後，不予登記。」第四百十二條第一項規定（現已刪除）「
    有限公司應於章程訂立後十五日內，將左列事項，向主管機關申請為設立之登記
    ：一、第一百零一條所列各款事項。二、繳足股款之證件。三、以現金以外之財
    產抵繳股款者，其姓名及其財產之種類、數量、價格或估價之標準。」同條第二
    項規定「主管機關對於前項之申請，應派員檢查，並得通知公司限期申復。」依
    上開規定觀之，向主管機關申請為有限公司設立之登記，其於申請設立登記時，
    公司應收之股款是否確已繳足，主管機關應派員檢查，並得通知公司限期申復，
    亦即須為實質之審查，以判斷其真實與否，而非僅依其申請或聲明即為一定登載
    之形式審查，則有限公司負責人明知申請設立登記時，公司應收之股款並未繳足
    ，仍以申請文件表明收足而使公務員將此不實事項予以登載，應僅成立公司法第
    九條第三項前段之罪，無適用刑法第二百十四條論罪之餘地，最高法院著有八十
    九年度台非字第四六號判決可資參照。故被告所為除單純觸犯公司法第九條第三
    項之罪外，自不構成刑法第二百十四條之罪，是此部分原應為無罪之諭知，惟公
    訴人認此部分與前揭論罪科刑部分有牽連犯之裁判上一罪關係，並當庭以言詞減
    縮此部分之犯罪事實，併予敘明。
據上論斷，應依刑事訴訟法第二百七十三條之一第一項、第二百九十九條第一項前段
，八十六年六月二十五日修正公布之公司法第九條第三項，刑法第十一條前段、第二
條第一項但書、第三十一條第一項、第四十二條第二項、第七十四條第一款，現行法
規所定貨幣單位折算新臺幣條例第二條，罰金罰鍰提高標準條例第二條，判決如主文
。
本案經檢察官陳榮林到庭執行職務
中      華      民      國    九十三    年      五      月    三十一    日
                                  臺灣新竹地方法院刑事第三庭
法  官  林  秋  宜
右正本證明與原本無異。
如不服本判決，應於判決送達後十日內向本院提出上訴狀（應附繕本），上訴於臺灣
高等法院。
                                      書記官  鄭  明  枝
中      華      民      國    九十三    年      五      月    三十一    日
附錄：本判決論罪科刑法條全文
附錄本案論罪科刑條文：
八十六年六月二十五日修正公布之公司法第九條
公司設立登記後，如發現其設立登記或其他登記事項，有違法情事時，公司負責人各
處一年以下有期徒刑、拘役或科或併科新臺幣六萬元以下罰金。
公司負責人對於前項登記事項，為虛偽之記載者，依刑法或特別刑法有關規定處罰。
公司應收之股款，股東並未實際繳納，而以申請文件表明收足，或股東雖已繳納而於
登記後將股款發還股東，或任由股東收回者，公司負責人各處五年以下有期徒刑、拘
役或科或併科新臺幣六萬元以下罰金。
前三項裁判確定後，由法院檢察署通知中央主管機關撤銷其登記。
